【裁判字號】    97,訴,516
【裁判日期】    970807
【裁判案由】    毒品危害防制條例
【裁判全文】
臺灣高雄地方法院刑事判決               97年度訴字第516號
公  訴  人  臺灣高雄地方法院檢察署檢察官
被      告  丙○○
                    （現於台灣台南監獄執行中）
上列被告因毒品危害防制條例案件，經檢察官提起公訴（96年度
偵字第22475 號），本院判決如下：
    主  文
丙○○犯轉讓第一級毒品罪共拾伍罪，均累犯，各處有期徒刑壹
年肆月，均減為有期徒刑捌月。應執行有期徒刑壹年拾月。
    事  實
一、丙○○前於民國93年間因施用第一級、第二級毒品案件，經
    本院分別判處有期徒刑6 月、4 月，經定應執行刑為有期徒
    刑8 月確定，復於94年間因侵占案件經本院93年度簡字第
    6179號判處拘役20日確定，經接續執行，甫於94年10月11日
    縮短刑期執行完畢。詎仍不知悔改，雖明知海洛因業經公告
    列為毒品危害防制條例第2 條第2 項第1 款之第一級毒品，
    不得轉讓，竟基於轉讓第一級毒品海洛因之犯意，分別為下
    列行為：
    (一)於95年間6 月至同年11月間，丙○○與乙○○共同竊取金
      牌、金塊等物得手後（丙○○、乙○○所涉共同竊盜犯行
      ，業經本院96年度易字第3083號判決確定），丙○○與乙○○於95年7 月7 日起至同年11月25日止（詳如附表一所
      載）一同前往信利珠寶銀樓，而由乙○○進入銀樓變賣如
      附表一所示物品後，乙○○即將所得款項交付丙○○，2
      人一同至高雄市旗津、榮總等地，由丙○○向姓名年籍均
      不詳，綽號「阿弟」之成年人購買第一級毒品海洛因，丙○○隨即在高雄市某處，將數量不詳之第一級毒品海洛因
      轉讓予乙○○施用，前後共7 次。
    (二)復於95年間7 月、8 月間與甲○○共同竊取金牌、金塊等
      物得手後（丙○○、甲○○所涉共同竊盜犯行，業經本院
      96年度易字第3083號判決確定），丙○○與甲○○於95年
      7 月27日起至9 月16 日 止（詳如附表二所載）一同前往
      信利珠寶銀樓，而由甲○○進入銀樓變賣附表二所示物品
      後，甲○○即將所得款項交付丙○○，由丙○○向姓名年
      籍均不詳，綽號「阿弟」之成年人購買第一級毒品海洛因
      ，丙○○於購得毒品後，旋於高雄市某處，每次轉讓約
      0.1 公克之第一級毒品海洛因供甲○○施用，前後共8 次
      。
二、案經高雄縣政府警察局仁武分局報告臺灣高雄地方法院檢察
    署檢察官偵查起訴。
    理  由
一、程序部分:
(一)按「被告以外之人於審判中有下列情形之一，其於檢察事務官
  、司法警察官或司法警察調查中所為之陳述，經證明具有可信
  之特別情況，且為證明犯罪事實之存否所必要者，得為證據：
  一、死亡者。二、身心障礙致記憶喪失或無法陳述者。三、滯
  留國外或所在不明而無法傳喚或傳喚不到者。四、到庭後無正
  當理由拒絕陳述者。」，刑事訴訟法第159 條之3訂有明文。
  查證人乙○○於警詢所證，固屬被告以外之人於審判外之言詞
  陳述。惟證人經本院依法合法傳、拘均未到庭，有本院之送達
  證書、拘提報告書在卷足憑（見本院卷第81、82頁、第103 至
  107 頁）。證人乙○○確已所在不明而傳喚不到。經本院審酌
  證人乙○○於警詢時供述之內容能清楚交代案發經過及細節，
  足見證人乙○○於警詢之陳述，較無暇蓄意編織掩飾，亦未權
  衡雙方之利害而為偏頗之陳述，應具較可信之特別情況。又本
  件違反毒品危害防制案件係由被告轉讓毒品予證人乙○○，證
  人乙○○對於案發經過應知之甚明，是其於警詢時所為陳述確
  為證明本件犯罪事實之存否所必要。綜合上述，因認證人乙○○於警詢時所為之陳述，依刑事訴訟法第159 條之3 第3 款規
  定，具有證據能力，得採為本件判決之基礎。
(二)次按被告以外之人於檢察事務官、司法警察官或司法警察調查
  中所為之陳述，與審判中不符時，其先前之陳述具有較可信之
  特別情況，且為證明犯罪事實存否所必要者，得為證據，刑事
  訴訟法第159 條之2 定有明文。所謂「前後陳述不符」之要件
  ，應就前後階段之陳述進行整體判斷，以決定其間是否具有實
  質性差異，惟無須針對全部陳述作比較，陳述之一部分有不符
  ，亦屬之。而所謂「較可信之特別情況」之情形，亦應就前後
  陳述時之各種外部情況進行比較，以資決定何者外部情況具有
  可信性。若陳述係在特別可信之情況下所為，則虛偽陳述之危
  險性即不高，雖係審判外陳述，或未經被告反對詰問，仍得承
  認其有證據能力。本件證人甲○○於96年4 月10日警詢時證稱
  :被告邀伊一同行竊住宅內之神明金牌後，變賣所得贓款被告就
  去買毒品供伊施用，並沒有分錢，只分海洛因供伊施用等語（
  見警卷第17頁、第18頁）；惟其於本院97年3 月18日審理中證
  稱: 變賣所得之金錢有時候一起去買海洛因，有時候分錢，有
  時拿一部分的錢分，一部份的錢去買海洛因；去買海洛因時伊
  也有出錢，但是伊出的比較少等語（見本院卷第91頁、第92
  頁），其前後之陳述內容不符。惟本院審酌證人甲○○於警詢
  中所為之陳述，並未遭受任何威脅、利誘或以不正方法取供，
  且其當時亦較不易受他人之干擾而為不實之供述，認其當時之
  陳述具有較可信之特別情況，且為證明犯罪事實存否所必要，
  是依前述法條規定，具有證據能力。
(三)又按被告以外之人於偵查中向檢察官所為陳述，除顯有不可信
  之情況者外，得為證據，刑事訴訟法第159 條之1 第2 項定有
  明文。偵查中對被告以外之人所為之偵查筆錄，或被告以外之
  人向檢察官所提之書面陳述，性質上均屬傳聞證據。惟現階段
  刑事訴訟法規定檢察官代表國家偵查犯罪、實施公訴，依法其
  有訊問被告、證人及鑑定人之權，證人、鑑定人且須具結，而
  實務運作時，檢察官偵查中向被告以外之人所取得之陳述，原
  則上均能遵守法律規定，不致違法取供，其可信度極高。職是
  ，被告以外之人前於偵查中已具結而為證述，除反對該項供述
  得具有證據能力之一方，已釋明「顯有不可信之情況」之理由
  外，不宜即遽指該證人於偵查中之陳述不具證據能力。本件證
  人甲○○於96年8 月16日、證人乙○○於96年9 月5 日偵查中
  之證述，業經渠等以證人身分具結，擔保其陳述之可信度，並
  無證據證明有何顯不可信之情況，依前述說明，證人甲○○、
  乙○○於偵查中之證言，自具有證據能力。
二、實體部份:
  訊據被告矢口否認有何轉讓海洛因予甲○○、乙○○之犯行，
  辯稱:伊與甲○○、乙○○一起竊取物品，渠等並一同將竊得
  物品變賣所得之金錢再買海洛因，並非伊將變賣物品所得之
  金錢買毒品後，再將所購得之毒品轉讓給甲○○、乙○○云云
  。經查:
(一)被告丙○○於95年間分別與證人乙○○、甲○○共同竊取神明
  金牌、金項鍊等物得手後，再分別於95年7 月至11月間、及95
  年7 月至9 月間與證人乙○○、甲○○一同前往高雄縣鳳山市
  信利珠寶銀樓，由證人甲○○、乙○○變賣所竊得之金牌、金
  項鍊等物品各7 次、8 次等情，業據被告坦承不諱，復有證人
  乙○○、甲○○證述在卷可參，且有本院96年度易字第3083號
  刑事判決書1 份，及前揭判決書附表四所示信利珠寶銀樓金飾
  買入登記簿紀錄在卷可按，是此部份之事實，足堪認定。
(二)證人乙○○於警詢中證稱: 被告邀伊行竊金牌後，帶伊至高雄
  縣鳳山市○○路24-4號信利珠寶銀樓要伊變賣竊得金牌，再由
  被告將竊盜所得之金錢購買海洛因，只分一點海洛因給伊施用
  ，並未分錢給伊；被告與伊共同行竊之神明金牌及黃金佛像約
  7 兩至8 兩，約新臺幣（下同）十幾萬元，所得之贓款均由被
  告拿走，有的會拿給被告母親，有的拿去買海洛因等語（見警
  卷第5 頁、第6 頁）；及於偵查中證稱: 伊與被告去高雄市旗
  津、榮總等處買毒品，竊得之金額都是由被告拿去，伊都沒有
  拿錢給被告，都是伊幫被告賣竊得的金子等語（見偵卷第12頁
  ），參以證人乙○○與被告共同竊取神明金牌等物品後，由證
  人乙○○將竊得之物品售予信利珠寶銀樓負責人鄭仁輝，及信
  利珠寶銀樓金飾買入登記簿紀錄所示證人乙○○將金牌等金飾
  變賣予信利珠寶銀樓所得共9 萬餘元等節，業經本院96年度訴
  字第308 號判決認明無訛，此與證人乙○○所證述前開變賣所
  得約10多萬元相去不遠，足徵證人乙○○所證述伊與被告一同
  竊取金牌後，由伊至信利銀樓變賣所竊得之物品等節，應非子
  虛。再證人乙○○於偵查中證稱賣毒品的人矮矮、胖胖的叫「
  阿弟」，與被告於偵查中供述賣海洛因的人外號叫「弟仔」，
  乙○○也認識等語相符（見偵卷第14、15頁），足徵證人乙○○於警詢、偵訊中之證述並無為誣陷被告而為虛偽陳述之可能
  ，其前揭證述應均係屬實而堪以認定。
(三)再證人甲○○於偵查中證稱: 約95年4 、5 月開始到95年9 月
  間，伊與被告一同作案時，伊負責前往高雄縣鳳山市信利銀樓
  幫被告賣偷來的金牌；在信利銀樓賣金牌每次都是幫被告賣，
  賣完後被告每次約拿0.1 公克的海洛因請伊等語（見偵卷第25
  、26頁），及於警詢中所證述: 被告邀伊一起行竊住宅內神明
  之金牌後，所得之贓款被告就去買毒品供伊施用並沒有分錢給
  伊等語相符（見警卷第18頁）。雖證人甲○○嗣後於本院審理
  中改稱: 伊和被告一同去偷神明的金牌，再由伊拿至信利珠寶
  銀樓變賣，伊幫被告賣金牌，被告給伊海洛因的量不多，就放
  到針筒裡約20、30CC的粉，再加水稀釋，但被告拿到的量都有
  一半給伊吸食，有時會分很多次吸食；被告拿毒品免費讓伊施
  用是伊幫忙賣金牌的代價；伊幫被告賣金牌後去買海洛因時伊
  也有出錢，但伊出比較少，例如買1 萬元，伊出2000元、3000
  元，被告給伊的量約4 、5 成；伊幫被告賣金牌後，被告有請
  伊吃飯，但毒品伊沒有磅秤，伊以為是被告請的；伊與被告一
  同去買毒品，跟藥頭說要買多少錢的毒品，分成2 包，2 包伊
  不知道有沒有一樣，是被告以電話跟藥頭接觸云云（見本院卷
  第93頁），惟觀諸證人甲○○於本院審理中之證述內容，先稱
  被告拿毒品免費讓伊施用是伊幫忙賣金牌的代價，復稱伊幫被
  告賣金牌後去買海洛因時伊也有出錢，但伊出比較少；再就被
  告交付給伊之毒品數量部份，先稱被告給伊海洛因的量不多，
  就放到針筒裡約20、30CC的粉，再加水稀釋，但被告拿到的量
  都有一半給伊吸食云云；復稱伊與被告一同去買毒品，跟藥頭
  說要買多少錢的毒品，分成2 包，2 包伊不知道有沒有一樣云
  云。可見於同次審理期日，證人甲○○就被告係免費交付毒品
  或與被告共同合資購買毒品，及就被告所交付毒品之數量等節
  所述歧異甚大，是其於本院審理中之前開證詞是否可信，顯非
  無疑。且海洛因物稀價昂，證人如有出資購買之情，其當對於
  所出價購得之海洛因數量錙銖必較，而無為如此含糊計算之可
  能，足見證人甲○○於本院翻異前詞所證，應係事後為迴護被
  告，且係附和被告於本院審理時所為辯解之詞，不足採信。相
  較於證人甲○○於警詢、偵訊之證述內容互核一致，且該等陳
  述較接近案發時點，記憶應較為清晰，又當時未直接面對被告
  ，心理壓力較小，較為平穩篤定而無顧忌，且無餘裕勾串被告
  虛捏其詞。是應以其警詢及偵訊之證述內容較為可採。
(四)被告雖以前揭情詞置辯，然觀諸證人甲○○、乙○○將金牌、
  金塊等物變賣予信利銀樓時，證人乙○○變賣所得如附表一所
  示為4,620 元至60,286元不等，而證人甲○○變賣所得如附表
  二所示為5,625 元至75,900元不等，且證人乙○○證稱變賣所
  得均由被告拿走，伊只分得一點海洛因，證人甲○○則證稱每
  次分得約0.1 公克之海洛因等情，足見證人甲○○、乙○○於
  每次將金牌等物變賣完畢後，對於被告所交付之海洛因數量並
  未精算是否恰為變賣金塊後所得之一半，且無論變賣金額多寡
  ，均對於收受少量或0.1 公克之海洛因並無異議，足徵被告與
  證人甲○○、乙○○雖共同竊取物品，渠等主觀上並無將竊取
  物品之所得均分之意，且對於被告給予毒品之數量均未曾置喙
  ，顯見被告與甲○○、乙○○共同竊取物品後，竊得物品及變
  賣所得均應係由被告取得後全權支配，再由被告將其購得之少
  量海洛因交付證人甲○○、乙○○，而為轉讓毒品乙節，已堪
  認定。
(五)另證人乙○○雖證稱被告交付海洛因給伊，伊沒有交付錢給被
  告，但會幫忙賣竊得之黃金等語（見偵卷第12頁）；證人甲○○證述: 伊幫被告賣金牌，被告就會拿一點毒品給伊等語（見
  偵卷第26頁），足認渠等主觀上係以前往信利珠寶銀樓被告變
  賣金塊，作為被告交付海洛因之代價。惟按讓與毒品之人如始
  終無營利之意思，縱以原價或低於原價有償讓與他人，尚難謂
  為販賣行為，而僅得以轉讓罪論處（最高法院93年度臺上字第
  16 51 號判決參照）。而被告主觀上縱欲以海洛因作為證人甲○○、乙○○變賣金牌之代價，而以勞務之給付為有償之讓與
  ，因被告主觀上始終無營利之意思，仍無礙於被告轉讓毒品罪
  之成立，附此敘明。
(六)綜上所述，被告轉讓第一級毒品罪事證明確，犯行堪以認定，
  自應依法論科。
三、論罪科刑:
  按海洛因係毒品危害防制條例第2條第2項第1款所列之第一級
  毒品，不得非法販賣、轉讓、持有、施用。是核被告轉讓第一
  級毒品海洛因予甲○○、乙○○之所為，均係犯毒品危害防制
  條例第8 條第1 項之轉讓第一級毒品罪。其轉讓毒品海洛因前
  持有之低度行為，應為轉讓之高度行為所吸收，均不另論罪。
  被告所犯數次轉讓毒品犯行，犯意個別，行為互殊，應予分論
  併罰。再被告有如事實欄所載之前科紀錄，有台灣高等法院被
  告前案紀錄表1 份可參，其於有期徒刑之執行完畢後，5 年內
  故意再犯本件有期徒刑以上之轉讓毒品共15罪，均為累犯，均
  應依刑法第47條第1 項之規定，加重其刑。又按轉讓毒品達一
  定數量者，加重其刑至二分之一，其標準由行政院定之，毒品
  危害防制條例第8 條第6 項定有明文；而依行政院所頒布「轉
  讓持有毒品加重其刑之數量標準」第2 條第1 款之規定，轉讓
  毒品須達5 公克以上。本件被告轉讓第一級毒品海洛因予證人
  乙○○、甲○○之犯行，固臻明確，應予論罪科刑，業如前述
  ，惟綜觀全卷，並無證據足認被告轉讓第一級毒品之重量已逾
  上開行政院所頒布5 公克以上之標準，依罪疑唯輕原則，自應
  為有利於被告之認定，從而，本件被告轉讓第一級毒品應認未
  達5 公克，爰不依毒品危害防制條例第8 條第6 項之規定，加
  重其刑至2 分之1 ，併此敘明。爰審酌被告轉讓海洛因予他人
  ，使毒品流通氾濫，戕害他人身心健康，且犯後飾詞狡辯，毫
  無悔意，且被告有多次竊盜、毒品等前科，有台灣高等法院被
  告前案紀錄表1 份在卷可參，素行非佳，惟念及並無證據足資
  證明其轉讓之毒品數量龐大等一切情狀，量處如主文所示之刑
  ，以示懲儆。又查被告本件犯行之犯罪時間均在96年4 月24日
  前，依中華民國96年罪犯減刑條例第2 條第1 項第3 款、第7
  條之規定，均應減其宣告刑二分之一後，並定其應執行之刑。
據上論斷，應依刑事訴訟法第299 條第1 項前段，毒品危害防制
條例第8 條第1 項，刑法第11條前段、第47條第1 項、第51條第
5 款，中華民國96年罪犯減刑條例第2 條第1 項第3 款、第7 條
，判決如主文。
本案經檢察官吳正中到庭執行職務。
中    華    民    國    97    年    8     月    7     日
                  刑事第十一庭  審判長法  官  施柏宏
                                      法  官  黃宗揚
                                      法  官  黃繼瑜
以上正本證明與原本無異。
如不服本判決應於收受本判決後10日內向本院提出上訴書狀，並
應敘述具體理由，如未敘述上訴理由者，應於上訴期間屆滿後20
日內補提理由書狀於本院（均須按他造當事人之人數附繕本）「
切勿逕送上級法院」。
中    華    民    國    97    年    8     月    7     日
                                      書記官  曾小玲
附表一
  ┌──┬──────┬─────────┬─────┬───┐
  │編號│時間        │買受物品，重量    │賣受金額  │出賣人│
  ├──┼──────┼─────────┼─────┼───┤
  │ 1  │95年7月7日  │金牌1塊，5.6錢    │1萬2,004元│乙○○│
  ├──┼──────┼─────────┼─────┼───┤
  │ 2  │95年8月3日  │金龜1隻，2錢      │4,620元   │乙○○│
  ├──┼──────┼─────────┼─────┼───┤
  │ 3  │95年10月20日│金牌6塊，共2兩8錢 │6萬286元  │乙○○│
  ├──┼──────┼─────────┼─────┼───┤
  │ 4  │95年10月20日│金牌5塊，共9.51錢 │1萬9,971元│乙○○│
  ├──┼──────┼─────────┼─────┼───┤
  │ 5  │95年11月6日 │金牌1塊，1兩5錢   │3萬3,300元│乙○○│
  ├──┼──────┼─────────┼─────┼───┤
  │ 6  │95年11月10日│紀念徽章1塊，6.1錢│1萬3,847元│乙○○│
  ├──┼──────┼─────────┼─────┼───┤
  │ 7  │95年11月25日│金牌2塊，共2錢    │4,540元   │乙○○│
  └──┴──────┴─────────┴─────┴───┘
  附表二
  ┌──┬──────┬─────────┬─────┬───┐
  │編號│時間        │買受物品，重量    │賣受金額  │出賣人│
  ├──┼──────┼─────────┼─────┼───┤
  │ 1  │95年7月27 日│金牌3塊，共5錢    │1萬1,300元│甲○○│
  ├──┼──────┼─────────┼─────┼───┤
  │ 2  │95年7月31 日│金牌1塊，5錢      │1萬1,250元│甲○○│
  ├──┼──────┼─────────┼─────┼───┤
  │ 3  │95年8月11 日│金牌3塊，共3錢    │6,900元   │甲○○│
  ├──┼──────┼─────────┼─────┼───┤
  │ 4  │95年8月22 日│金牌2塊，共2.5錢  │5,625元   │甲○○│
  ├──┼──────┼─────────┼─────┼───┤
  │ 5  │95年8月28 日│金牌5塊，共5錢    │1萬1,110元│甲○○│
  ├──┼──────┼─────────┼─────┼───┤
  │ 6  │95年8月30 日│金牌2塊，3兩4錢5分│7萬5,900元│甲○○│
  ├──┼──────┼─────────┼─────┼───┤
  │ 7  │95年9月9日  │金牌1塊，5錢      │1萬1,000元│甲○○│
  ├──┼──────┼─────────┼─────┼───┤
  │ 8  │95年9月16日 │項鍊、墬子各1個， │2萬6,208元│甲○○│
  └──┴──────┴─────────┴─────┴───┘
附錄本案論罪法條：
毒品危害防制條例第8 條
轉讓第一級毒品者，處1 年以上7 年以下有期徒刑，得併科新臺
幣1 百萬元以下罰金。
轉讓第二級毒品者，處6 月以上5 年以下有期徒刑，得併科新臺
幣70萬元以下罰金。
轉讓第三級毒品者，處3 年以下有期徒刑，得併科新臺幣30萬元
以下罰金。
轉讓第四級毒品者，處1 年以下有期徒刑，得併科新臺幣10萬元
以下罰金。
前四項之未遂犯罰之。
轉讓毒品達一定數量者，加重其刑至二分之一，其標準由行政院
定之。


司法院資訊處製作；財團法人民間司法改革基金會備份。
